臺灣高等法院刑事判決　　　　　　　　 94年度上易字第216號
　　上　訴　人　臺灣臺北地方法院檢察署檢察官
　　被　　　告　甲○○
上列上訴人因被告違反保護令案件，不服臺灣臺北地方法院93年
度易字第1479號，中華民國93年12月30日第一審判決（起訴案號
：臺灣臺北地方法院檢察署93年度偵字第14327號 ），提起上訴
，本院判決如下：
    主  文
上訴駁回。
    理  由
一、公訴意旨略以：被告甲○○與告訴人乙○○原為夫妻關係，
    二人間具有家庭暴力防治法第3條第1款所定之家庭成員關係
    ，被告業經臺灣士林地方法院家事法庭（下稱士林地院）於
    民國93年1月30日以92年度家護字第420號核發民事通常保護
    令，裁定令其不得直接或間接對於告訴人為騷擾之聯絡行為
    ，保護令有效期間為一年。詎被告收受前揭保護令並知悉其
    內容後，仍基於違反保護令之犯意，於93年4月6日晚間10時
    許，在其位於臺北市○○區○○街244巷25號1樓之住處，利
    用住家電話00－00000000撥打至告訴人位於臺北市文山區之
　　不撤回告訴，就要告告訴人告到底，寧可被關，也不支付子
    語，對告訴人為違反保護令之騷擾行為，因認被告係涉犯家
    庭暴力防治法第50條第2款之違反保護令罪嫌云云。
二、按犯罪事實應依證據認定之，無證據不得認定犯罪事實，刑
    事訴訟法第154條第2項定有明文。是認定犯罪事實，須依證
    據，而所謂證據，係指合法之積極證據就犯罪事實能為具體
    之證明者而言。刑事訴訟法第161條第1項規定：檢察官就被
    告犯罪事實，應負舉證責任，並指出證明之方法。因此，檢
    察官對於起訴之犯罪事實，應負提出證據及說服之實質舉證
    責任。倘其所提出之證據，不足為被告有罪之積極證明，或
    其指出證明之方法，無從說服法院以形成被告有罪之心證，
    基於無罪推定之原則，自應為被告無罪判決之諭知，最高法
    院著有92年度台上字第128 號判例可資參照。又告訴人之指
    訴，係以使被告受刑事訴追為其目的，故難免故予誇大，是
    告訴人之陳述是否屬實，仍應調查其他證據以資審認，最高
    法院著有52年台上字第1300號判例參照，合先敘明。
三、檢察官認被告涉犯違反保護令罪嫌，無非係以：被告之供述
    、告訴人之指訴、證人陳家葳（即與告訴人同住之子）之證
    述及卷附士林地院92年度家護字第420 號民事通常保護令為
    據。訊據被告固於原審坦承其與告訴人原為夫妻關係，已收
    受士林地院所核發之民事通常保護令，並於前揭時、地打電
    話予告訴人，惟於原審及本院均堅詞否認有何違反保護令之
    騷擾行為，辯稱：我與告訴人通話內容是談和解事宜，因告
    訴人故意將話筒拿得比較遠，我聽不清楚她講話內容，所以
    我講話大聲一點等語。
四、經查：
　(一)告訴人於警詢中指稱：被告違反士林地院92年度家護字第42
    0號保護令主文所載之不得為騷擾行為，於93年4月6 日晚間
  　10時許，打電話騷擾我和我的小孩陳家葳，要求我撤回告訴
    ，如果不願撤回告訴，被告要告我告到底，寧可被關也不支
    付子女扶養費，要我們母子自生自滅，通話時間約20分鐘，
    其間陳家葳也與被告通電話，雙方言語不合，不歡而散掛電
    話（見偵查卷第16頁反面、第17頁）；復於偵查中陳稱：被
    告打電話到我位於興隆路的家，叫我要撤回傷害告訴，否則
    會對我們母子不利，他寧可被關也不願意給我們扶養費，詳
    情如警詢筆錄所載，我聽到他的聲音就會害怕，我很驚訝為
    何他會知道我家裡的電話（見偵查卷第36頁）；嗣於原審中
    具結證稱：被告於93年4月6日晚間10時許打電話給我，我接
    到電話時情緒很害怕，被告說話很大聲，他說如果我不撤回
    告訴，他寧可被抓去關，也會告我告到底，不要照顧我們母
    子的生活，我感覺被告故意將通話時間拖很久（見原審卷第
    47頁、第48頁、第49頁），是告訴人於警詢、偵查及原審中
    就被告上開通話內容所述均為一致，固與證人即被告與告訴
    人之子陳家葳於偵查中證稱：當天是我先接的電話，被告直
    接說要找告訴人，那通電話講了一個多小時，因為被告聲音
    很大聲，所以我在旁邊有聽到話筒中被告的聲音，被告跟告
    訴人說「我一毛錢也不給妳，我要把妳告到底」，通話過程
    中我曾將電話搶過來，聽到被告說他寧可被關，也不給一毛
    錢等情（見偵查卷第36頁、第37頁）大致相符。惟證人陳家
    葳既與告訴人同住，此為告訴人所不否認，衡情必與告訴人
    之感情較為密切，則證人陳家葳因此受告訴人之影響，而為
    附和告訴人之陳述，亦屬人情之常，是證人陳家葳上開證述
    內容縱與告訴人之指述大致相符，仍不足遽採為不利於被告
    之認定。
　(二)原審勘驗被告所提出上開通話錄音帶之結果，被告與告訴人
    之對話內容略以：「（告訴人：什麼事情？你怎麼不打手機
    ？）被告：我給妳知會一下，這個4月12 號喔，那個傷害案
    件，簡易法庭要宣判喔，... 12號之前我們私底下能夠和解
    ，如果妳願意，我們就....，如果妳不願意，那也沒關係，
    但是我要跟妳講，妳告我這個傷害對不對，我跟妳講，怎樣
    ，我今天不是....，是妳先.... 我認為我法律上比較...，
    妳認為妳有去驗傷，我一樣意思，我也有去驗傷，我也是有
    傷害，如果妳願意的話，我們之間撤回傷害告訴，看妳意思
    怎樣，如果妳，沒關係，我是尊重妳的意思，如果妳不願意
    ，沒關係，簡易法庭宣判看怎樣就怎樣，沒關係，該關就是
    去關，如果妳願意私底下和解，大家和和氣氣和解... 」、
    「好啦，不要再說那麼多啦，反正兩方面都受傷啦，願不願
    意和解沒關係啦，我尊重你們啦」、「（告訴人：我叫朱律
    師跟你講，事情也不用這樣，我也是平安就好）被告：我從
    來沒有去騷擾過妳，也沒有去過妳家裡怎麼樣，是妳喔....
    是妳啦... 我跟妳講很清楚，公共場所不是我的也不是妳的
    ，是大家的。我是借住在人家家裡，房子也不是我的，....
    妳也不要以為妳是什麼可憐的人啦我才是可憐的人」、「（
    告訴人：我告訴你，你不要臉）被告：我什麼不要臉，我哪
    裡不要臉」、「妳不要這樣講，妳很好妳很好」、「（告訴
    人：阿成啊，你不要我打電話去你那邊，我問你啦，我跟你
    生家葳，你到底承不承認他是你兒子，你要不要他啦？）被
    告：妳現在是在說瘋話還是怎樣，（聲音變大）我本來就很
    愛這個小孩，我也很辛苦養我這個兒子，照顧我這個兒子，
    栽培我這個兒子，看能不能比較有成就，比較成人一點，我
    也沒法度，我也是很可憐的人啦，... 我跟妳講，妳不要這
    樣啦，我已經很累了，... 我現在是很懇切地拜託，我也沒
    肉讓妳挖，不要再這樣，... 我這個人不會去給妳騷擾，也
    不會去給妳怎麼樣」等語（電話被掛掉），顯示被告確係為
    洽談另案和解事宜而打電話予告訴人，雙方談話過程雖不甚
    愉快，告訴人並未同意撤回告訴，且被告口氣較為大聲，然
    並未發現被告有何告訴人所指訴之打擾、警告言語（見原審
    卷第36頁至第41頁），而告訴人亦不爭執上開勘驗結果確係
    當日雙方之通話內容（見原審卷第48頁、第49頁），則以上
    開勘驗結果，尚難認定被告有何違反保護令之騷擾行為。況
    此通電話錄音帶乃被告所提供，倘被告果有告訴人指訴之打
    擾、恐嚇之言語，衡情應不會提出錄音帶供調查才是；而觀
    士林地院簡易庭函示，亦載明略以：告訴人告訴被告傷害案
    件，將於93年4月12 日結案，因得不經通常程序，逕以簡易
    判決處刑，若二造尚未和解，請儘速於和解並於93年4 月12
    日以前將撤回狀寄至該簡易庭（見原審卷第16頁），是被告
    辯稱其聯絡告訴人，係要商討和解事宜，應可採信。
  (三)卷附士林地院92年度家護字第420 號民事通常保護令一份，
    僅能證明該保護令裁定被告於保護令有效期間，不得直接或
    間接對於告訴人為騷擾之聯絡行為（見偵查卷第20頁），尚
    難證明被告之聯絡行為即構成違反保護令之騷擾行為。
  (四)綜上所述，本件告訴人之指訴、證人陳家葳之證述及上開民
    事通常保護令，均不足以作為認定被告犯罪事實之證據，實
    難認客觀上已達於通常一般人均不至於有所懷疑，而得確信
    被告確有犯罪之程度。此外，復查無其他積極證據，足證被
    告有何檢察官所指之違反保護令犯行，既無證據證明被告犯
    罪，依法自應為無罪之諭知。
五、原審本同上之見解，以檢察官所舉之事證，尚難證明被告有
    違反保護令之騷擾行為，而為被告無罪之諭知，並無不合。
    檢察官上訴以上揭錄音譯文內，被告不斷強調其亦有驗傷，
    欲以提出不實之傷害告訴，用以對告訴人施壓，令告訴人撤
    回對被告之傷害告訴云云。惟查被告於致電告訴人之前，已
    委請鍾耀盛律師發函告訴人，內容無非係以請告訴人洽鍾律
    師協商和解暨雙方撤回告訴事（見偵查卷第49頁），乃被告
    訴訟權之合理行使，而被告提出之傷害告訴是否虛構，尚待
    司法程序釐清，非以告訴人一方認定為據，凡此，亦均無法
    逕認定被告有騷擾告訴人之行為。檢察官上訴猶執前詞指摘
    原判決不當，為無理由，應予駁回。
據上論斷，應依刑事訴訟法第368條，判決如主文。
本案經檢察官沈世箴到庭執行職務。
中　　華　　民　　國　　94　　年　　3　　月　　17　 　日
                  刑事第十九庭審判長法  官  葉騰瑞
                                    法  官  劉壽嵩
                                    法  官  魏新國
以上正本證明與原本無異。
不得上訴。
                                    書記官  陳秋雄
中　　華　　民　　國　　94　　年　　3 　　月　　18　　日
